【裁判字號】    95,訴,235
【裁判日期】    951124
【裁判案由】    侵權行為損害賠償
【裁判全文】
臺灣花蓮地方法院民事判決               95年度訴字第235號
原      告  甲○○
訴訟代理人  余道明律師
被      告  乙○○
訴訟代理人  吳明益律師
            林政雄律師
上列當事人間因傷害案件，原告提起刑事附帶民事訴訟請求侵權
行為損害賠償，經本院刑事庭裁定（95年度花簡附民字第6號）
移送前來，本院於民國95年11月6日言詞辯論終結，判決如下：
    主  文
被告應給付原告新台幣壹拾貳萬伍仟捌佰捌拾元，及自民國95年
7月12日起至清償日止，按年息百分之五計算之利息。
原告其餘之訴駁回。
訴訟費用由被告負擔百分之二十二，餘由原告負擔。
本判決原告勝訴部分，得假執行。
    事 實 及 理 由
壹、兩造爭執要旨：
一、原告起訴主張：原告與被告為同事，被告於民國95年2月2日
    凌晨2時30分許，在花蓮縣新城鄉○○村○○路248號大漢計
    程車行前，因故與原告發生爭執，竟基於傷害之犯意，以腳
    踢原告之腳部，致原告受有右遠端腓骨骨折之傷害，被告自
    應負損害賠償責任。原告因本件傷害所得請求之費用計有：
    1.醫療費用新台幣（下同）9,928元；2.看護費用2萬元：原
    告受傷後於醫院進行開放性復位骨內鋼釘固定手術，共住院
    10 天，期間皆由女兒張筱苹看護，親屬看護應比照僱用職
    業看護每日2千元計算，合計2萬元；3.工作能力之損失24萬
    元：原告以開計程車為業，因右腿部嚴重骨折無法營業，復
    原期間為6個月，依每月工作20天，每日營收損失為2千元計
    算，共計損失24萬元；4.精神慰撫金30萬元：原告因遭被告
    痛擊腿部，致嚴重骨折，而進行鋼釘固定手術，預估一年以
    上再進行拔除手術，術後能否痊癒尚屬未定之數，身心飽受
    煎熬，故請求30萬元之精神慰撫金。為此爰依侵權行為法則
    提起本訴等語。
二、被告則以：原告於95年2月2日凌晨2時30分許，主動至大漢
    計程車車行內找被告，並要求被告至車行外面理論，原告因
    雙方言語不合，竟先動手攻擊被告，被告基於防衛意思，曾
    出手阻擋原告之攻擊，回推原告左肩，原告即跌倒在地，並
    稱其腳骨折。惟被告並未以腳踢原告之腳部，縱被告真有踢
    原告腳部之行為，惟僅憑腳踢之力道是否即可造成原告受有
    右遠端腓骨骨折之傷害，實非無疑，且事發當時天候為細雨
    ，路面略為溼滑，且車行前之道路屬下坡路段，原告之腳傷
    可能係因雙方拉扯之際，原告不慎跌倒所致，被告並未毆打
    原告成傷，刑事判決認定有誤，且原告請求之金額過高等語
    資為抗辯。
貳、本院之判斷：
一、原告主張被告於上開時、地，以腳踢原告之腳部，致原告受
    有右遠端腓骨骨折之傷害之事實，為被告所否認，並以前揭
    情詞置辯。是本件首應審酌者，厥為：被告有無上開原告主
    張之侵權行為事實，致原告受有右遠端腓骨骨折之傷害？經
    查：
  (一)原告主張之前開事實，業據其提出診斷證明書一件附卷可稽
    ，且原告於刑事案件（本院95年度花簡字第531號，下稱刑
    事另案）警詢、偵查中，及本院審理中均供述：因在計程車
    以無線電線上聊天時，遭被告言詞侮辱，當時伊未作反應，
    當返回車行時，伊找被告至車行外理論，因言語衝突，被告
    就動手打伊，伊自衛反擊並互相拉扯，期間遭被告以腳踢中
    伊右腳，之後伊就整個人往後倒等語綦詳，此經本院依職權
    調閱上開刑事案卷可稽，核與原告於本件事故發生後，經人
    送至財團法人佛教慈濟綜合醫院（下稱慈濟醫院）就診時向
    醫生主述「受傷原因係與他人爭執打架後，被他人所傷」等
    語相符，有慈濟醫院95年9月22日（95）慈醫文字第002459
    號函及所附病情說明書一件附卷可憑，參以被告於刑事另案
    警詢及偵查中均自承兩造確因細故有互毆之事實，及於本院
    審理時供稱：「當天從開始吵架至原告受傷時間大概3、4分
    鐘，除了我們之外，沒有其他人在現場。」等語（見95年9
    月4日言詞辯論筆錄），衡諸本件事故發生現場除兩造外，
    並無第三人在場，及兩造於短短3、4分鐘拉扯互毆期間，原
    告即受有上開傷害等情以觀，足見原告所受右遠端腓骨骨折
    之傷害，確係因兩造因細故相互拉扯毆打中所造成乙節，應
    堪認定。被告辯稱係因原告不慎跌倒所致，洵難憑採。
  (二)被告雖另辯稱伊出手阻擋原告之攻擊，回推原告左肩，係基
    於正當防衛所為等語。然原告所受傷害，係因兩造互毆所致
    乙節，業經本院認定如前所述。衡之一般社會經驗法則，互
    毆係屬互為攻擊之傷害行為，縱令一方先行出手，而還擊之
    一方在客觀上苟非單純對於現在不法之侵害為必要排除之反
    擊行為，因其本即有傷害之犯意存在，則對其互為攻擊之還
    手反擊行為，自無主張防衛權之餘地。是被告前開所辯之還
    手反擊行為，乃係侵害已過去後之報復行為，被告自難主張
    其所為係正當防衛，而排除其不法侵害原告之事實，是被告
    此部分所辯，亦非可採。
二、按因故意或過失，不法侵害他人之權利者，負損害賠償責任
    。不法侵害他人之身體或健康者，對於被害人因此喪失或減
    少勞動能力，或增加生活上之需要時，應負損害賠償責任。
    又不法侵害他人之身體、健康、名譽、自由、信用、隱私、
    貞操、或不法侵害其他人格法益而情節重大者，被害人雖非
    財產上之損害，亦得請求相當之金額，民法第184條第1項前
    段、第193條第1項、笫195條第1項定有明文。本件原告所受
    右遠端腓骨骨折之傷害，既係因被告不法侵害行為所致，則
    原告所受傷害與被告之不法行為間即具有相當因果關係，從
    而，原告依據侵權行為法律關係，請求被告就原告上開損害
    負賠償責任，自屬有據。茲就原告請求之各項賠償金額審究
    如下：
  (一)醫療費用：
    原告主張因本件事故受傷，支出醫療費用共9,928元之事實
    ，有醫療費用收據4紙可資佐憑，並為被告在庭所不爭執，
    是原告此部分之請求，於法有據，應予准許。
  (二)看護費：
    原告主張因本件事故受傷住院10日，住院期間須專人24小時
    看護照顧之必要，以每日看護費2千元計算，共計2 萬元等
    語，被告對於原告住院10日有受專人24小時看護照顧之必要
    乙節不爭執，惟辯稱看護費每日2千元過高等語。本件原告
    受傷住院期間，由其女兒看護，原告雖無現實看護費之支出
    ，惟仍應認原告受有相當看護費之損害，而得比照僱用職業
    看護之費用，請求被告賠償相當看護費之損失。查職業看護
    24小時服務費用為2千元，有花蓮縣病患家事服務業職業工
    會病房及居家看護服務費用計算方式表一件附卷可稽，依此
    計算，原告住院10日所受看護費損失共計2萬元（計算式：
    2000×10＝20000）。是原告請求被告賠償看護費用2萬元，
    為有理由。
  (三)喪失勞動能力損失：
    原告主張其以開計程車為業，因受傷無法營業，復原期間為
    6個月，依每月工作20天，每日營收損失為2千元計算，受有
    不能工作損失共計24萬元等語。查原告因本件事故受傷，根
    據原告傷勢及門診追蹤治療研判，自傷後約1年可復原，有
    慈濟醫院95年9月22日（95）慈醫文字第002459號函及所附
    病情說明書一件附卷可參，是原告主張其以駕駛計程車為業
    ，因右腿部嚴重骨折無法營業，需6個月復原期間，故請求6
    個月不能工作之損失，自屬有據，被告空言抗辯不能工作期
    間過長，並非可採。復查，花蓮縣94年度計程車駕駛平均每
    月營業餘額為10,992元，此有交通部統計處95年10月12日統
    字第0951101987號函及所附計程車駕駛平均每月收支情形附
    卷可參，是本院認原告每月不能工作之損失，以10,992元計
    算為適當，原告主張每日營收2千元，未能舉證以實其說，
    自難憑採。依此計算，原告請求6個月不能工作之損失共計
    65,952元（計算式：6×10992＝65,952），為有理由，應予
    淮許，逾此部份之請求，即屬無據，應予駁回。
  (四)精神慰撫金：
    原告請求被告賠償非財產上之損害30萬元。經查原告名下有
    房屋1間、土地2筆；被告名下無財產，此有財產所得線上查
    調結果表在卷可考，本院審酌原告雖因被告故意傷害行為受
    有前述傷害，然原告所受傷害係兩造因細故互毆所致，被告
    並非預謀持利器傷害原告，而係赤手攻擊原告，及本件傷害
    確已造成原告心理及精神上之痛苦，及原告所受傷勢、兩造
    之經濟狀況等一切情狀，認原告請求被告賠償非財產上損害
    3 萬元為有理由，應予准許，逾此數額之請求，尚嫌過高，
    不應准許。
三、從而，原告依侵權行為損害賠償之法律關係，請求被告賠償
    125,880元（醫藥費9,928元+看護費2萬元+喪失勞動能力損
    失65,952元+慰撫金3萬元＝125880）及自起訴狀繕本送達翌
    日即95年7月12日起至清償日止，按年息百分之五計算之法
    定遲延利息，為有理由，應予准許。逾此部分之請求，即屬
    無據，應予駁回。
四、原告另聲請傳訊證人史國生、吳憲義，以證明事發當時係原
    告主動找被告理論並要求被告隨其至車行外談判，兩人嗣後
    發生之肢體衝突時係原告主動引起之事實。然本件事故發生
    時，現場除兩造外，並無其他人在場之事實，業據被告在庭
    供承明確，是上開證人無從證明原告所受傷害並非被告行為
    所致。縱證人史國生、吳憲義可證明事發當時係原告主動找
    被告理論並要求被告隨其至車行外談判，此亦僅係兩造至車
    行外爭執之原因，無從推認原告嗣後所受傷害非被告所為，
    亦無從推翻本院前開所為原告所受傷害係因兩造互毆所致之
    認定。本院因認無傳訊上開2名證人之必要，併此敘明。
、本件係所命給付金額未逾50萬元之判決，依民事訴訟法第38
    9條第1項第5款之規定，應依職權宣告假執行。
肆、本件事證已臻明確，兩造其餘攻擊防禦方法及證據調查，核
    與判決結果不生影響，爰不予一一審酌論述，附此敘明。
伍、據上論結，本件原告之訴為一部有理由，一部無理由，依民
    事訴訟法第79條、第389條第1項第5款，判決如主文。
中    華    民    國    95    年    11    月    24    日
                臺灣花蓮地方法院民事庭
                    法      官  陳燁真
上列為正本係照原本作成。
如不服本判決，應於送達後20日內，向本院提出上訴狀並表明上
訴理由，如於本判決宣示後送達前提起上訴者，應於判決送達後
20日內補提上訴理由書(須附繕本)。
中    華    民    國    95    年    11    月    24    日
                    法院書記官  唐千惠


司法院資訊處製作；財團法人民間司法改革基金會備份。
